---
title: "L1P1 - Primeiro exercício com R e análise"
author: "Erick Santana Rodrigues"
output:
  prettydoc::html_pretty:
    df_print: kable
    theme: hpstr
    highlight: github
---

<style>
body {
text-align: justify}
</style>

```{r setup, include=FALSE,  warning=FALSE}
library(tidyverse)
library(plotly)
library(here)

theme_set(theme_bw())

knitr::opts_chunk$set(tidy = FALSE,
                      fig.width = 6,
                      fig.height = 5,
                      echo = TRUE)
```
A seguir, serão analisados os dados sobre o clima (temperatura e chuvas) de Campina Grande e João Pessoa. Primeiro teremos uma visão geral dos dados e então, algumas perguntas serão levantadas e respondidas. 

#1. Visão Geral
```{r message=FALSE, warning=FALSE}
climas = read_csv(here::here("data/clima_cg_jp-semanal.csv"), col_types = "cTdddddd")

climas$mes <- as.factor(climas$mes)

head(climas)
```

Nos nossos dados temos informação a respeito da cidade, semanas, temperaturas (média, mínima e máxima), volume da chuva, mês e ano. Por tanto ao olhar a 2° linha, por exemplo, podemos dizer que em 03/01/1993 Campina Grande teve uma temperatura média de 26 graus e que não houve chuva.

#2. Perguntas

Nesta seção, serão apresentadas e respondidas 4 perguntas a respeito do clima das cidades. 2 sobre a temperatura e 2 sobre a incidência de chuvas, respectivamente.

####2.1 Quais os meses mais quentes e mais frios?

Para responder esta pergunta, iremos considerar a temperatura média como forma de medir quão quente ou frio um mês foi. Isso por que medidas como temperatura máxima ou mínima nos mostram apenas uma temperatura pontual e não representam o cenário completo de tal semana, que apesar de ter registrado uma temperatura bem alta, não foi necessariamente quente.

```{r message=FALSE, warning=FALSE}
climaPorMes <- climas %>%
    filter(ano != 2019 & ano != 2000) %>%
    group_by(cidade, mes) %>%
    summarise(media = round(mean(tmedia), 2))

ggplot(climaPorMes, aes(x = mes, y = media, group = cidade, color=cidade)) +
        geom_line() +
        geom_point() +
        labs(y = "Temperatura média", x = "Mês") +
        ggtitle("Temperatura média por mês (CG x JP)") +
        theme(plot.title = element_text(hjust = 0.5))
```

Podemos observar que em Campina Grande o mês mais frio foi Julho, com uma temperatura média de pouco mais de 22 graus, enquanto que o mais quente foi dezembro, com uma temperatura bem próxima de 26. Em João Pessoa, o mês mais frio também foi Julho, porém, o mais quente foi Março.

####2.2 Qual foi o São João  mais frio de Campina Grande?

Para responder esta pergunta, iremos filtrar os dados para ter informações apenas sobre Campina Grande e assim como na primeira questão, utilizaremos a temperatura média como forma de medir quão frio foi um São João.

```{r message=FALSE, warning=FALSE}
junhoCG <- climas %>%
    group_by(ano) %>%
    filter(mes == 6 & cidade == "Campina Grande") %>%
    summarise(media = round(mean(tmedia), 2))
 
ggplot(junhoCG, aes(x = ano, y = media, group = 1)) +
        geom_point() +
        geom_line() +
        labs(y = "Temperatura média", x = "Ano") +
        ggtitle("Temperatura média no mês de Junho ao longo dos anos") +
        theme(plot.title = element_text(hjust = 0.5))
```

Podemos observar que o São João mais frio que Campina Grande teve foi o de 2004, atingindo uma temperatura média menor que 22 graus.

####2.3 A distribuição da chuva é diferente em meses específicos? 

Para responder esta pergunta, faremos uso de boxplots para visualizar o espaçamento dos dados e a mediana do volume de chuvas nas duas cidades.

```{r message=FALSE, warning=FALSE}
climas %>%
    ggplot(aes(x = mes, y = chuva)) +
    geom_boxplot(coef = 1000, width = .4) + 
    labs(x = "mês", y = "chuva (em mm)") +
    facet_wrap(~cidade, nrow = 2)
```

Podemos observar que em João Pessoa ocorrem mais chuvas e que tal quantidade vai crescendo até atingir um pico no mês de Junho (onde os dados são mais dispersos) e voltando a diminuir até o final do ano. No caso da Campina Grande ocorrem menos chuvas e tal quantidade tende-se a manter sempre baixa, mesmo com algumas grande chuvas em Fevereiro e Maio. O final do ano é a época em que menos chove na cidade.

####2.4 No geral, onde chove mais?

Para responder esta pergunta, iremos calcular a média da quantidade de chuvas por cidade e traçaremos um gráfico de barras para a visualização.

```{r message=FALSE, warning=FALSE}
chuvas <- climas %>%
    group_by(cidade) %>%
    summarise(media = round(mean(chuva), 2))
 
ggplot(chuvas, aes(x=cidade, y=media, fill = cidade)) +
        geom_bar(stat = "identity", show.legend = FALSE) +
        labs(y = "Volume médio de chuva", x = "Cidade") +
        ggtitle("Volume médio de chuva (CG x JP)") +
        theme(plot.title = element_text(hjust = 0.5))
```

Podemos observar que o volume de chuva é maior em João Pessoa e portanto ela é a cidade em que ocorrem mais chuvas.
